臺灣高雄地方法院民事判決　　　　　　　　 96年度小字第1號
原　　　告　巨路國際股份有限公司
法定代理人　乙○○
訴訟代理人　吳豐賓律師
被　　　告　百總工程股份有限公司
法定代理人　丙○○
訴訟代理人　甲○○
上列當事人間履行契約事件，本院於民國96年5 月7 日言詞辯論
終結，判決如下：
    主  文
被告應給付原告新台幣壹萬玖仟玖佰零玖元及自民國九十六年二
月六日起至清償日止，按週年利率百分之五計算之利息。
訴訟費用新台幣仟玖佰伍拾元由被告負擔。
本判決得假執行；但被告如以新台幣壹萬玖仟玖佰零玖元為原告
預供擔保，得免為假執行。
    事實及理由
一、原告主張：其於民國94年3 月25日，向被告百總工程股份有
    限公司承攬被告負責之「華邦電子中科12吋MEP 機電空調新
    建工程（下稱系爭工程）之瓦斯管線工程」，約定工程報酬
    為新台幣（下同）1,130 萬元，其已施作完畢，並經被告公
    司驗收完成，華邦公司已正式利用系爭工程之設備，其並已
    依約定交付與驗收款同額之銀行本票予被告，惟被告尚有報
    酬19,909元未為給付（原告原請求641,407 元，訴訟中已獲
    清償621,498 元，減縮請求金額為19,909元），依承攬契約
    之法律關係請求給付；並聲明：(一)被告應給付原告19,909元
    ，及自起訴狀繕本送達翌日起至清償日止，按週年利率5 ％
    計算之利息；(二)原告願供擔保，請准宣告假執行。
二、被告抗辯：該公司承攬系爭工程後，分包予含原告之各下游
    廠商施作，該公司為下游廠商分數次作清潔工作，按慣例，
    依比例將支出之清潔費用分配予各下游廠商分攤，原告應分
    攤金額為19,908元，除該部分金額外，該部分金額得與原告
    之報酬抵銷；並聲明：(一)請求駁回原告之訴；(二)如受不利判
    決，願供擔保，聲請免為假執行。
三、原告就其主張之上開事實，已提出工程合約、測試報告、經
    簽收之竣工公文、經簽收之提出工程保固票公文、催告給付
    存證信函各1 份為證，並為被告所不爭執，堪信為真實，而
    被告仍執上開情詞置辯，則本件主要爭執即在於被告抗辯以
    垃圾處理費抵銷有無理由？經查：
    (一)本件依兩造簽訂之工程契約第16條第4 、5 款固約定「工
      程竣工後，乙方（指原告）應……，並將現場堆置的施工
      機具、器材、廢棄物及非合約所應有之設施全部運離或清
      除……」、「乙方於驗收時合格點交時，若有遺置於工區
      或現場之工材、器具、設備或其他物件或辦公室、工務所
      ，均視為廢棄物，任由甲方（指被告）全權處理，乙方絕
      無異議，並應負擔因此所生之費用」，然此僅可佐證，若
      原告施作系爭工程未完成清潔工作，被告因而為原告支出
      清潔費用時，被告可依上開約定，請求原告負擔該部分費
      用。然被告既未先行證明原告在系爭工程上有清潔工作未
      完成，或被告所支出之清潔費用與原告有關連，自不能僅
      憑工程契約有此記載，即認原告應支付清潔費用。
    (二)被告就其所辯支出之清潔費用，及原告應負擔金額等，固
      已提出請款總表、匯款回條、統一發票、清潔費用分攤表
      為證，惟請款總表、匯款回條、統一發票僅可證明被告公
      司支出系爭工程之清潔費用，清潔費用分攤表既未先經兩
      造確認，則僅為原告片面所製作，就原告如需分攤清潔費
      用時，計算其應分攤之金額，然均無法證明原告尚有清潔
      工作未完成，或該費用係被告為原告之特定清潔工作所支
      出。
    (三)被告另辯稱，系爭工程下游廠商眾多，施工現場煙蒂、飲
      料罐等垃圾，無法分辨係何廠商所遺留，依工程慣例，清
      潔費用應由各廠商分攤等語，並請求另行提出相片及前向
      業主請款之資料以證明，然(1)所謂相片，僅可證明系爭工
      程現場遺有垃圾，惟被告既自承垃圾無法分辨何廠商所遺
      留，自無法證明此為原告施作後所遺留之垃圾；(2)被告公
      司前向業主請款之資料，固可證明該公司之前處理類似情
      形之作法，惟此僅能表示該公司傳統作法係將清潔費分配
      由下游廠商分攤，然單一公司之作法本難認已成工程慣例
      ，況原告亦否認有此慣例，是被告公司之該作法自無約束
      原告之效力；從而本院認被告請求改訂期日以提出上開證
      據部分，已無此必要。
    (四)兩造既未於本件工程契約明文約定，處理垃圾之清潔費用
      由各下游廠商按比例分攤，則證明原告未完成清潔工作遺
      有垃圾前，被告自不得依上開工程契約第16條第4 、5 款
      之約定，請求原告公司分攤清潔費用，從而所辯原告應分
      攤清潔費用，及該費用可抵銷本件報酬之請求等，即無可
      採。
四、按稱承攬者，謂當事人約定，一方為他方完成一定之工作，
    他方俟工作完成，給付報酬之契約；給付無確定期限者，債
    務人於債權人得請求給付時，經其催告而未為給付，自受催
    告時起，負遲延責任；其經債權人起訴而送達起訴狀，或依
    督促程序送達支付命令，或為其他相類之行為者，與催告有
    同一之效力；遲延之債務，以支付金錢為標的者，債權人得
    請求依法定利率計算之遲延利息，民法第490 條第1 項、第
    229 條第2 項、第233 條第1 項前段分別定有明文。本件被
    告既不否認原告就本件承攬工程業已施作完成，且起訴前仍
    有報酬641,407 元未獲清償，則起訴後另給付報酬621,498
    元（有支票存根1 張可憑【詳本院卷第44頁】，被告雖稱給
    付621,489 元，然既與該支票存根所記載不符，則應認被告
    所稱金額為621,498 之誤）後，原告可請求被告給付者即為
    19,909元（641,407 －621,498 ＝19,909）及自起訴狀繕本
    送達翌日即96年2 月6 日起至清償日止，按週年利率5 ％計
    算之法定遲延利息。另本件為依小額訴訟程序所為被告敗訴
    之判決，爰依職權宣告假執行。又被告陳明願供擔保聲請免
    為假執行，經核與規定相符，併酌定相當之擔保金額予以宣
    告。
五、據上論結，原告之訴為有理由，依民事訴訟法第78條、第43
    6 條之19第1 項、第436 條之20、第392 條第2 項，判決如
    主文。
中　　華　　民　　國　　96　　年　　5 　　月　　18　　日
                  民事第一庭法　官　鄭峻明
正本係照原本作成。
如不服本判決，應於送達後20日內，向本院提出上訴狀並表明上
訴理由，如於本判決宣示後送達前提起上訴者，應於判決送達後
10日內補提上訴理由書（須附繕本）。
中　　華　　民　　國　　96　　年　　5 　　月　　18　　日
                            書記官　鍾淑美
